【裁判字號】    97,交聲,250
【裁判日期】    970813
【裁判案由】    聲明異議
【裁判全文】
臺灣屏東地方法院交通事件裁定         97年度交聲字第250號
聲  請  人  交通部公路總局高雄區監理所屏東監理站
異  議  人
即受處分人  甲○○
上列受處分人因違反道路交通管理處罰條例案件，對於交通部公
路總局屏東監理站97年6 月20日所為之處分（屏監違字第裁82-N
J0000000號），聲明異議，本院裁定如下：
    主    文
原處分撤銷。
甲○○不罰。
    理    由
一、本件聲明異議意旨略以：受處分人所有之車號8850-FC 號自
    用小客車於不詳時地失竊，已於民國97年3 月22日上午9 點
    發現，並報警處理，且異議人於97年3 月19日至台北總民總
    醫院住院就醫，直到3 月22日始出院，因此對於上開車輛於
    97年3 月22日凌晨3 時19分發生超過規定20公里以上40公里
    以下之超速違規事實，顯非異議人所駕駛，應係在失竊中所
    發生之違規事件，因此，爰依法聲明異議。
二、按法院受理交通事件，準用刑事訴訟法之規定，道路交通管
    理處罰條例第89條前段定有明文；次按刑事訴訟法第154 條
    第2 項、第301 條第1 項分別明定犯罪事實應依證據認定之
    ，無證據不得認定犯罪事實，又不能證明被告犯罪者，法院
    應諭知無罪之判決；再按認定犯罪事實所憑之證據，雖不以
    直接證據為限，間接證據亦包括在內，然而無論直接或間接
    證據，其為訴訟上之證明，須於通常一般之人均不致有所懷
    疑，而得確信其為真實之程度者，始得據為有罪之認定，倘
    其證明尚未達到此一程度，而有合理之懷疑存在以致事實審
    法院無從取得有罪之確信時，即應由法院為諭知被告無罪之
    判決，最高法院著有76年台上字第4986號判例意旨可資參照
    。亦即刑事訴訟法上法院認定事實之最重要原則「認定被告
    有罪，就該有罪事實不能有任何之合理懷疑存在」，於法院
    審理行為人違反道路交通管理處罰條例案件時亦有其適用，
    易言之，法院於審理行為人違反道路交通管理處罰條例案件
    ，為事實之認定時，如就原處分機關所認定之行為人違規之
    事實仍有合理之懷疑，而無法百分之百確信行為人確有該當
    於道路交通管理處罰條例各該處罰條文之構成要件事實時，
    即應依訴訟上「待證事實倘有懷疑，則從被告之利益作解釋
    」（罪疑唯輕）之證據法則，作對受處分人有利之認定。復
    按聲明異議案件之處理，除準用刑事訴訟法有關規定外，依
    本辦法之規定處理之；交通法庭認為聲明異議有理由者，應
    以裁定將原處分經聲明異議部分撤銷，並自為裁定，道路交
    通案件處理辦法第4 條第1 項、第20條分別定有明文。
三、經查：
  (一)受處分人所有之車號8850-FC 號自用小客車於不詳時地失竊
    ，已於97年3 月22日上午9 點發現，並報警處理，嗣於97年
    3 月28日始尋獲等情，業據受處分人陳明在卷，並有屏東縣
    警察局車輛尋獲電腦輸入單一份附卷可稽，雖然上開車輛發
    生違規事實之時間係在97年3 月22日凌晨3 時19分許，但衡
    諸一般車主發現車輛失竊之時間均在實際遭竊時間之後，且
    徵諸上開車輛違規之時間係凌晨3 時許，及異議人發現失竊
    之時間係在相隔不到6 小時時間內等情，本院認為異議人主
    張其所有之上開車輛應係在失竊中發生違規事件等情，應堪
    信為真實。
  (二)又道路交通管理處罰條例第85條第1 項、第4 項及違反道路
    交通管理事件統一裁罰基準及處理細則第36條，固設有歸責
    於受舉發人之規定，原處分機關即以受處分人未能依該規定
    提出本件應歸責人相關證明文件為由，依此歸責規定據以裁
    罰。惟道路交通管理事件統一裁罰基準及處理細則第36條關
    於逾到案日期處罰車輛所有人之規定，揆其立法本意，係以
    車輛所有人對於車輛有管理及監督之責，對於被舉發所屬車
    輛涉及違規，若不舉證告知駕駛人為誰，自可認定其為違規
    行為人。亦即在對於車輛所有人隱匿駕駛人身分之情形，賦
    予推定違規事實之歸責基礎，並非徒以行政命令，將法律所
    定應由車輛駕駛人承擔之處罰責任，恣意轉嫁於未駕駛車輛
    之所有人。本件違規事件係發生在車輛遺失之情況下，則顯
    見該違規事件並非因為車輛所有人即異議人對於其車輛管理
    或監督有所疏失所造成，自難苛責異議人得以知悉實際駕駛
    人為何，因此，該車輛縱有超速違規之事實，處罰對象亦應
    為實際駕駛人，而非異議人，原處分機關未查明實際駕駛人
    為何，即逕對異議人裁處罰金新臺幣2,400元，自非有據。
四、綜上所述，基於「倘有懷疑，則從被告之利益作解釋」之證
    據法則，應作對受處分人有利之認定。此外，本案復查無其
    他積極證據足以證明受處分人確有於前揭時地違規之事實。
    從而，原處分機關遽以裁罰，即有未洽。本件受處分人之異
    議為有理由，是原處分應予撤銷，並為不罰之諭知。
五、據上論斷，應依道路交通管理處罰條例第87條第2 項，道路
    交通案件處理辦法第20條規定，裁定如主文。
中    華    民    國    97    年    8     月    13    日
                  刑事第四庭    法  官  王炳人
以上正本證明與原本無異。
如不服本裁定應於收受送達後五日內向本院提出抗告書狀敘述抗
告之理由抗告於台灣高等法院高雄分院。
中    華    民    國    97    年    8     月    15    日
                                書記官  潘豐益


司法院資訊處製作；財團法人民間司法改革基金會備份。
